【裁判字號】    99,訴,481
【裁判日期】    990430
【裁判案由】    清償債務
【裁判全文】
臺灣臺北地方法院民事判決               99年度訴字第481號
原      告  乙○○
被      告  甲○○
訴訟代理人  王永春律師
上列當事人間請求清償債務事件，本院於民國99年4月16日言詞
辯論終結，判決如下：
    主  文
被告應給付原告新臺幣伍萬元及自民國九十八年八月三十一日起
至清償日止，按年息百分之五計算之利息。
原告其餘之訴駁回。
訴訟費用由被告負擔百分之七，餘由原告負擔。
本判決第一項得假執行；但被告以新臺幣伍萬元預供擔保後，得
免為假執行。
    事實及理由
壹、程序方面：
    原告於民國98年8月12日支付命令聲請狀原載聲明第1項為：
    被告應給付原告新臺幣 (下同)716,930 元及自支付命令送
    達翌日起至清償日止按年息5％計算之利息，嗣於98年10月
    27日具狀將原聲明第1項變更為：被告應給付原告718,930元
    及自支付命令送達翌日起至清償日止按年息5％計算之利息
    ，又於98年11月23日於言詞辯論庭將原聲明第1項變更為：
    被告應給付原告716,930元及自支付命令送達翌日起至清償
    日止按年息5％計算之利息，核屬擴張或減縮應受判決事項
    之聲明，依民事訴訟法第255條第1項第3款規定，應予准許
    。
貳、實體事項：
一、原告起訴主張：被告自95年3月31日起至95年7月20日止，陸
    續向伊借款712,930元，被告原應於95年底清償，經伊同意
    被告之要求，將清償期延展1年6個月，詎料至97年6月時，
    伊聯絡不到被告。又被告曾於95年6月1日委託伊代購價值
    4,000元之減肥茶，惟被告未給付該筆價金，爰依消費借貸
    及委任之法律關係提起本件訴訟。並聲明：被告應給付原告
    716,930元及自支付命令送達翌日起至清償日止按年息5％計
    算之利息。
二、被告則以：被告承認有收受原交付716,930元之款項，其中
    5萬元係屬借款，其餘款項否認雙方有消費借貸及委任之關
    係，依民事訴訟法第277條前段及最高法院42年臺上字第377
    號判例意旨，原告自應就其借款負舉證責任以實其說。又原
    告就上開金額曾於97年間向臺中地方法院檢察署（下稱臺中
    地檢署）對被告提出詐欺告訴，並主張上開金額係因原告要
    求被告為原告之公司代言而支付，顯與原告於本件之主張大
    相逕庭。原告支付上開金額，乃係因95年間原告為追求被告
    ，為博取被告之好感，乃心甘情願陸續餽贈被告金錢，以支
    付被告部份生活費用，而上開行為實屬贈與行為，此部分之
    事實，亦經臺中地檢署97年度偵字第26550號不起訴處分是
    認在案，故原告所述顯非實在等語，資為抗辯。並聲明：1.
    原告之訴駁回；2.如受不利之判決，願供擔保免為假執行。
三、不爭執之事項：
  (一)被告自95年3月31日起至95年7月20日止，曾自原告處取得
    716,930元。（見本案卷第29頁）
  (二)被告曾於95年4月7日向原告借貸5萬元，並書立借條交予原
    告收執，此有借條乙紙在卷可參。（見本案卷第30頁反面、
    第34頁）
四、得心證理由：
  (一)原告對被告依消費借貸法律關係請求返還662,930元及法定
    延遲利息、依委任法律關係請求返還4,000元減肥茶費用及
    法定延遲利息，均為無理由。
  1.按當事人主張有利於己之事實者，就其事實有舉證之責任。
    但法律別有規定，或依其情形顯失公平者，不在此限。民事
    訴訟法第277條定有明文。又按民事訴訟如係由原告主張權
    利者，應先由原告負舉證之責，若原告先不能舉證，以證實
    自己主張之事實為真，則被告就其抗辯事實即令不能舉證，
    或其所舉證據尚有疵累，亦應駁回原告之請求（最高法院17
    年上字第917號判例參照）。再按「稱消費借貸者，謂當事
    人約定，一方移轉金錢或其他代替物之所有權於他方，而他
    方以種類、品質、數量相同之物返還之契約。」民法第474
    條第1項定有明文。故「當事人主張有金錢借貸關係存在，
    須就其發生所須具備之特別要件即金錢之交付及借貸意思表
    示互相一致負舉證之責任，若僅證明有金錢之交付，未證明
    借貸意思表示互相一致者，尚不能認為有金錢借貸關係存在
    。」（最高法院81年度台上字第第2372號判決參照）。本件
    原告主張與被告間就系爭716,930元有消費借貸及委任法律
    關係存在，然為被告所否認，揆諸前開說明，原告應就兩造
    間消費借貸及委任契約確已成立之事實負舉證責任。
  2.查原告主張曾自95年3月31日起至95年7月20日止多次交付金
    錢予被告共計712,930元，並提出中國信託銀行ATM交易明細
    表、國泰世華商業銀行送金簿存根、富邦銀行信用卡消費明
    細及帳單、借條、臺新國際商業銀行國內匯款申請書、合作
    金庫銀行匯款回條聯、國泰世華商業銀行存款存根（見本案
    卷第31至49、51至58頁）為證，被告對收受原告所交付之金
    錢不爭執，並自認於95年4月7日簽發5萬元借據予原告（見
    本院卷第29頁至29頁反面），惟否認其他款項交付係為消費
    借貸，而原告亦自認對此無法提出借款的證據（見本院卷第
    65頁），又原告所提被告書寫借款資料乙紙（見本院卷第69
    頁），其中係記錄被告個人金錢花費流向及其數額，並無寫
    明借貸之字樣，難認有借貸之意思表示。又男女間金錢往來
    原因多端，或為借貸、投資、委任、清償債務、贈與或其他
    財產間交易行為，因此除被告親筆書立5萬元借條可證原告
    曾於95年4月7日借款5萬元予被告外，原告就其餘交付被告
    金錢662,930元之行為，並未能舉證證明係基於兩造間消費
    借貸之合意所為，原告主張交付現金662,930元係屬借貸款
    云云，尚不足採。
  3.又查原告主張被告曾委託伊代買4,000元之減肥茶，並將減
    肥茶寄送予被告之母親吳張淑珍，固據提出被告親寫之字據
    、郵件回執、航空快遞單（見本案卷第21至23、50頁）為證
    ，惟遭被告否認有委任之意思，而細究原告所稱之字據，內
    容為「大印象集團生產的：大印象減肥茶20盒（一盒約30元
    RMB）中國大陸各大國營藥局均售」等語，並無委託、代買
    等字樣，難認有委任之合意，故原告主張被告委託伊代購價
    值4,000元之減肥茶云云，實不足採。
  (二)綜上所述，原告未能舉證證明兩造間關於662,930元及4,000
    元款項成立消費借貸及委任法律關係之事實，自無從依消費
    借貸及委任關係請求被告履行清償義務。其餘5萬元業據被
    告自認屬借款，迄未償還，從而，是原告本於消費借貸法律
    關係，請求被告給付50,000元及自被告收受支付命令翌日（
    即98年8月31日）起至清償日止，按年息百分之5計算之法定
    遲延利息，為有理由。逾此部分請求，則屬無據，應予駁回
    。
五、本判決所命給付之金額未逾50萬元，依民事訴訟法第389 條
    第1項第5款規定，應依職權宣告假執行。被告就原告勝訴部
    分陳明願供擔保，聲請宣告免為假執行，合於法律規定，爰
    酌定相當之擔保金額宣告之。
六、結論：原告之訴為一部有理由，一部無理由，依民事訴訟法
    第79條、第389條第1項第5款、第392條第2項，判決如主文
    。
中    華    民    國    99    年     4    月    30    日
                  民事第一庭    法  官  熊志強
以上正本係照原本作成
如對本判決上訴，須於判決送達後20日內向本院提出上訴狀
中    華    民    國    99    年     4    月    30    日
                                書記官  謝盈敏

司法院資訊處製作；財團法人民間司法改革基金會備份。
